【裁判字號】    98,簡上,4
【裁判日期】    980318
【裁判案由】    詐欺
【裁判全文】
臺灣宜蘭地方法院刑事判決               98年度簡上字第4號
上  訴  人
即  被  告  丙○○
上列被告因犯詐欺案件，不服本院97年度羅簡字第446號第一審
判決（聲請簡易判決處刑案號：97年度偵字第3463號），提起上
訴，本院管轄之第二審合議庭判決如下：
    主  文
原判決撤銷。
丙○○幫助犯詐欺取財罪，處有期徒刑參月，如易科罰金，以新
臺幣壹仟元折算壹日。
    犯 罪 事 實
一、丙○○預見以自己名義申請之金融機構帳戶存摺、提款卡交
    予他人使用，可被犯罪集團用於供被詐騙之人匯款之用，竟
    仍基於幫助他人詐欺取財之不確定故意，於民國97年6月底
    、7月初之某日，在臺北市○○區○○路附近，將其所有中
    華郵政股份有限公司三重正義郵局帳號0000000-0000000號
    帳戶之存摺、提款卡及密碼交予真實姓名年籍不詳之成年人
    使用，以此方式幫助其詐騙財物，該真實姓名年籍不詳之成
    年人即基於為自己不法所有之意圖，於97年7月10日以電話
    向乙○○佯稱其購物需匯入款項等語，以此方式施用詐術，
    使乙○○陷於錯誤，於97年7月10日晚間7時17分許，匯款新
    臺幣（下同）16789元至上開帳戶內；又於同日以電話向甲
    ○○佯稱其因購物繳款方式有誤需重新設定等語，以此方式
    施用詐術，使甲○○陷於錯誤，於97年7月10日晚間8時10分
    許，匯款15862元至上開帳戶內。嗣乙○○、甲○○發覺有
    異始報警循線查獲。
二、案經臺北縣政府警察局三重分局報請臺灣宜蘭地方法院檢察
    署檢察官偵查起訴。
    理  由
壹、證據能力部分：
    按被告以外之人於審判外之言詞或書面陳述，除法律有規定
    者外，不得作為證據，刑事訴訟法第159條第1項定有明文。
    就證人乙○○、甲○○於警詢中之陳述，係屬於被告以外之
    人於審判外之陳述，惟被告於本院調查證據時，已知有同法
    第159條第1項不得為證據之情形，而未於言詞辯論終結前聲
    明異議，依同法第159條之5第2項之規定，視為有同條第1項
    之同意，本院審酌上開證人之言詞陳述作成時之情況，認為
    適當，爰依同法第159條之5第1項之規定認有證據能力，合
    先敘明。
貳、實體部分：
一、訊據被告丙○○固坦承確以己名義開立上開中華郵政股份有
    限公司之帳戶，並領用存摺及提款卡，且經上開帳戶存摺、
    提款卡及密碼交予真實姓名年籍不詳之人等情不諱，惟矢口
    否認有何幫助詐欺之犯行，辯稱：其不知道要拿去騙人云云
    。經查：
（一）上開事實，業據被害人乙○○、甲○○於警詢時指述甚詳
      ，復有自動櫃員機交易明細表、臺灣郵政股份有限公司97
      年7月31日儲字第0970919057號函及所附開戶資料、存提
      明細表在卷可稽，自堪信為真實。
（二）被告雖辯稱其不知該帳戶係要用來詐騙云云，然查金融機
      構之帳戶為個人理財之工具，為便利大眾使用之理財工具
      ，目前對於申請開設金融帳戶並未設有任何特殊限制，一
      般民眾皆能自由申請開戶，並得同時在不同金融機構申請
      多數存款帳戶使用，殊無使用他人帳戶之必要，被告為成
      年人對於上開事項自無不知之理，則其對交付己身開立之
      帳戶資料及提款卡予他人後，即可預見或將幫助詐騙之人
      得以使用其申辦之帳戶作為實施詐欺等財產犯罪之不法犯
      行，竟仍交付其開立之上開郵局帳戶存摺、提款卡予真實
      姓名年籍不詳之成年人，使該名真實姓名年籍不詳之成年
      人利用其提供之存摺與提款卡遂行詐欺取財之犯行，自非
      違背其本意，其主觀上具有幫助他人使用其前開帳戶遂行
      詐欺犯罪之未必故意存在，故被告前開辯解，顯屬無據。
      綜上所述，本件事證已臻明確，被告犯行堪以認定，應予
      依法論科。
三、按被告交付以其自身名義開立之帳戶存摺、提款卡予年籍姓
    名不詳之成年人使用，顯見其對被害人遭詐騙之犯罪事實，
    已得預見其發生，且其發生並不違背其本意，其基於幫助之
    意思而參與真實姓名年籍不詳之成年人，基於意圖為自己不
    法所有之犯意而對被害人施以詐術，致使被害人陷於錯誤而
    支付款項，故核被告所為，應係犯刑法第30條第1項、第339
    條第1項之幫助詐欺取財罪。又被告之行為僅止於幫助，依
    刑法第30條第2項之規定，按正犯之刑減輕之。查本件被告
    交付上開帳戶之時間為97年6月底、7月初之某日，交付之地
    點為臺北市○○區○○路附近，此業經被告供陳在卷，公訴
    意旨漏未斟酌此點，尚有未洽，原審據偵查中現存之證據認
    被告犯行明確，予以論罪科刑，固非無見，惟本件被告交付
    帳戶之時間、地點，已據被告供承在卷，故原審認被告犯罪
    時間、地點不詳，尚有未洽，則被告上訴雖無理由，然原判
    決既有上開違誤，自應由本院予以撤銷改判。爰審酌被告提
    供金融帳戶供年籍姓名不詳之成年人使用，影響社會正常交
    易安全，使犯罪追查趨於複雜，間接助長詐騙犯罪，及其素
    行、犯罪動機、目的、手段、智識程度、造成被害人財產法
    益社會整體金融體系之侵害程度及其犯後態度等一切情狀，
    量處如主文所示之刑，並諭知易科罰金之折算標準。
據上論斷，應依刑事訴訟法第455條之1第1項、第3項、第369條
第1項前段、第364條、第299條第1項前段，刑法第30條、第339
條第1項、第41條第1項前段，刑法施行法第1條之1第1項、第2項
前段，判決如主文。
本案經檢察官張立言到庭執行職務
中    華    民    國    98    年     3    月    18    日
                  刑事第二庭審判長法  官  黃永勝
                                  法  官  陳映佐
                                  法  官  鄭貽馨
以上正本證明與原本無異。
本件不得上訴。
                                  書記官  高雪琴
中    華    民    國    98    年    3     月    18    日
附錄本案論罪科刑法條全文：
中華民國刑法第339條第1項
（普通詐欺罪）
意圖為自己或第三人不法之所有，以詐術使人將本人或第三人之
物交付者，處5年以下有期徒刑、拘役或科或併科1千元以下罰金
。


司法院資訊處製作；財團法人民間司法改革基金會備份。
